臺灣高等法院高雄分院刑事裁定
111年度毒抗字第21號
抗  告  人  
即  被  告  蘇建宏




上列抗告人因聲請強制戒治案件，不服臺灣屏東地方法院中華民
國110年12月9日裁定(110年度毒聲字第980號)，提起抗告，本院
裁定如下：
    主  文
抗告駁回。
    理  由
一、原裁定意旨略以：抗告人即被告蘇建宏（下稱被告）因施用
    第二級毒品，前經原審以110年度毒聲字第258號裁定令入勒
    戒處所觀察、勒戒後，仍有繼續施用毒品傾向，此有卷附前
    開刑事裁定、法務部○○○○○○○○民國110年11月23日高戒所衛
    字第11010010810號函暨所附有無繼續施用毒品傾向證明書
    及有無繼續施用毒品傾向評估標準紀錄表各1份可佐。是以
    檢察官聲請裁定令被告入勒戒處所強制戒治，核與規定相符
    ，應予准許。爰依毒品危害防制條例第20條第2項規定，裁
    定被告令入戒治處所強制戒治，其期間為6個月以上，至無
    繼續強制戒治之必要為止，但最長期間不得逾1年等語。
二、本件抗告意旨略以：被告已決心斷絕毒品，且被告有正常工
    作，並積極投入公益、融入社會，請給予被告重新做人之機
    會，被告實無繼續施用毒品傾向，請能撤銷原裁定云云。
三、按犯毒品危害防制條例第10條之罪者，檢察官應聲請法院裁
    定，令被告入勒戒處所觀察、勒戒，其期間不得逾2月。觀
    察、勒戒後，檢察官依據勒戒處所之陳報，認受觀察、勒戒
    人無繼續施用毒品傾向者，應即釋放，並為不起訴之處分；
    認受觀察、勒戒人有繼續施用毒品傾向者，檢察官應聲請法
    院裁定令入戒治處所強制戒治，其期間為6個月以上，至無
    繼續強制戒治之必要為止。但最長不得逾1年，毒品危害防
    制條例第20條第1項、第2項定有明文。是檢察官依據勒戒處
    所之陳報，認受觀察、勒戒人有繼續施用毒品傾向者，應聲
    請法院裁定令入戒治處所強制戒治，此乃戒絕毒癮之法定程
    序。
四、再按有無繼續施用傾向之判斷準則以「前科紀錄與行為表現
    」、「臨床評估」、「社會穩定度」為評估之依據。查被告
    因施用第二級毒品，前經原審以110年度毒聲字第258號裁定
    令入勒戒處所觀察、勒戒後，據法務部○○○○○○○○附設勒戒處
    所依照法務部110年3月26日法矯字第11006001760號函修正
    頒布內容製作之「有無繼續施用毒品傾向評估標準紀錄表」
    及「有無繼續施用毒品傾向證明書」所示，本件評分結果為
    ：前科紀錄與行為表現32分、臨床評估29分、社會穩定度0
    分，總分61分（靜態因子54分、動態因子7分），綜合判斷
    為「有繼續施用毒品傾向」，此有卷附前開刑事裁定、法務
    部○○○○○○○○民國110年11月23日高戒所衛字第11010010810號
    函暨所附有無繼續施用毒品傾向證明書及有無繼續施用毒品
    傾向評估標準紀錄表各1份在卷可佐。被告適用「有無繼續
    施用毒品傾向評估標準評分說明手冊」、「有無繼續施用毒
    品傾向評估標準紀錄表」綜合判斷之結果，為「有」繼續施
    用毒品傾向，且係該所相關專業知識經驗人士，於被告觀察
    、勒戒期間，依其本職學識就被告之前科紀錄及行為表現、
    臨床評估及社會穩定度等因素所為之綜合判斷，具有科學驗
    證所得之結論，且由形式上觀察，並無擅斷或濫權等明顯不
    當之情事，法院宜予尊重其行政職權之行使及專業之判斷。
    再者，毒品危害防制條例規定強制戒治之目的，既係針對因
    施用毒品成癮者，此處尚非僅指身癮者，心癮者尤其為甚，
    其難以戒絕斷癮，致再犯率偏高，故有持續收容於戒治處所
    施以強制戒治之必要，是該條例第20條第2項關於強制戒治
    之規定，係屬強制規定，只要觀察、勒戒後，經評定受觀察
    、勒戒人有繼續施用毒品傾向者，檢察官即應聲請法院裁定
    受觀察、勒戒者令入戒治處所強制戒治，其中並無任何例外
    規定。且毒品危害防制條例所規定之觀察、勒戒或強制戒治
    處分，其立法意旨在幫助施用毒品者戒除毒癮，該處分之性
    質非為懲戒行為人，而係為消滅受處分人再次施用毒品之危
    險性，目的係在戒除行為人施用毒品身癮及心癮之措施，故
    觀察、勒戒之執行，其重點在「評估」應否受強制治療之可
    能性，並依其結果有不起訴處分或免刑之優遇，亦係提供被
    告改過自新之機會。是以，原審法院執法務部○○○○○○○○附勒
    戒所「有無繼續施用毒品傾向評估標準評分說明手冊」、「
    有無繼續施用毒品傾向評估標準紀錄表」之評分結果，裁定
    被告令入戒治處所施以強制戒治，自屬有據。
四、綜上所述，原審因而依檢察官之聲請，適用毒品危害防制條
    例第20條第2項後段之規定，裁定被告令入戒治處所施以強
    制戒治，其期間為6個月以上，至無繼續強制戒治之必要為
    止，但最長不得逾1年，經核並無不合。被告執上開情詞提
    起抗告，為無理由，應予駁回。
據上論結，應依刑事訴訟法第412條，裁定如主文。
中　　華　　民　　國　　111 　年　　1 　　月　　17　　日
                  刑事第六庭    審判長法  官  李政庭
                                      法  官  施柏宏
                                      法  官  王光照
以上正本證明與原本無異。
不得再抗告。
中　　華　　民　　國　　111 　年　　1 　　月　　17　　日
                                      法  官  周青玉